【裁判字號】    98,訴,845
【裁判日期】    980527
【裁判案由】    清償債務
【裁判全文】
臺灣高雄地方法院民事判決               98年度訴字第845號
原      告  乙○○
被      告  甲○○
當事人間清償債務事件，本院於民國98年5月27日言詞辯論終結
，判決如下：
  主  文
被告應給付原告新臺幣壹拾萬元，及自民國九十八年二月十四日
起至清償日止，按年息百分之五計算之利息。
原告其餘之訴駁回。
訴訟費用由被告負擔十分之一，餘由原告負擔。
本判決第一項得假執行。
原告其餘假執行之聲請駁回。
  事實及理由
一、按訴狀送達後，原告不得將原訴變更或追加他訴，但擴張或
    減縮應受判決事項之聲明者，不在此限，民事訴訟法第255
    條第1 項第3 款定有明文。本件原告原請求被告自民國98年
    2 月1 日起計算法定利息，原告於訴狀送達後，將請求自支
    付命令狀繕本送達翌日即98年2 月14日起計算法定利息，核
    屬縮減應受判決事項之聲明，按之上開規定，應予准許。
二、原告主張：被告於97年2 月1 日16時40分許，在高雄縣茂林
    鄉茂林村茂林巷簡易水場前，徒手毆打原告手臂，致原告受
    有右上臂瘀青之傷害。被告之傷害行為，業經臺灣高雄地方
    法院檢察署檢察官提起公訴，原告為此受有非財產上之損害
    共計新台幣（下同）200 萬元，爰依民法侵權行為之法律關
    係，聲明請求被告給付200 萬元，及自98年2 月14日起至清
    償日止，按年利率5%計算之利息，並陳明願供擔保請准宣告
    假執行。
三、被告則以：原告係因土地訴訟敗訴，對被告懷恨在心，乃對
    被告提起本件訴訟，被告並未於上開時地毆打原告等語，資
    為抗辯，並聲明請求駁回原告之訴。
四、兩造爭執與不爭執之事項：
  (一)不爭執事項：
    原告前以於上開時地遭被告毆打成傷，對被告提出刑事告訴
    ，經臺灣高雄地方法院檢察署檢察官以97年度偵字第24669
    號聲請簡易判決處刑，目前有本院以98年度審簡字第757 號
    刑事案件審理中。
  (二)爭執事項：
  1.被告是否有於上開時地毆打原告？
  2.如被告應負賠償責任，原告得請求之金額為若干？
五、本院判斷如下：
  (一)被告是否有於上開時地毆打原告？
  1.被告對伊於97年2 月1 日16時40分許，在高雄縣茂林鄉茂林
    村茂林巷簡易水場前，究有無與原告發生肢體接觸一事，前
    後供述不一，其於警詢時供稱：「（你於何時？何地？以何
    種凶器打傷乙○○《傷者》？）於97年2 月1 日下午15時左
    右，於高雄縣茂林鄉茂林村多功能活動中心，經旁人（1 名
    不知名之女性）指稱我赤手拍打手臂」等語，偵訊時供稱：
    「（於上開時地出手打告訴人乙○○？）沒有。後改稱我們
    只是拉扯，我不要打她，我沒有惡意」、「（你是主動拉乙
    ○○？乙○○有先拉你？）我先拉他的，至於乙○○已沒有
    拉我，我不知道，後改稱他也是有拉我」等語（見台灣高雄
    地方法院檢察署97年度他字第1296號卷第14頁），於本院審
    理時供稱：「我在97年2 月1 日下午並無毆打原告，那一天
    我喝醉酒，有遇到她，但並沒有打她」等語（見本院卷第38
    頁）。倘被告於前揭時地，確因酒醉不省人事，且未與原告
    發生拉扯等情，為何其於偵訊時坦承案發當時伊確有與原告
    發生拉扯之情，是此，被告辯稱伊因酒醉不知發生何事，且
    案發當日未碰觸原告云云，應非實在。
  2.再者，依原告所提出之診斷證明書，開立日期97年2 月1 日
    ，上載原告受有左上臂淤青之傷勢；另依偵卷內所附高雄縣
    政府六龜分局茂林分駐所受理刑事案件報案三聯單，記載原
    告確有於97年2 月1 日17時31分報案，可證原告於97 年2月
    1 日確因受到被告攻擊而即刻報案，且其後即至醫院就診並
    確有受傷，與原告所述案發情節相符，顯足以佐證原告所述
    為真實，故原告於97年2 月1 日16時40分許確有遭被告徒手
    毆打其手臂，致其受有上述傷害之事，堪可認定。佐以，原
    告於97年2 月1 日16時40分許受傷之經過，既已有上述原告
    之陳述及報案紀錄單、及診斷證明書等證據認定，衡情原告
    亦不可能為使被告蒙受傷害罪之輕罪處罰而甘冒較重誣告罪
    刑責之可能，故被告辯稱伊未傷害原告云云，顯不可採。從
    而，原告依侵權行為損害賠償請求權主張被告應負賠償責任
    ，依法洵屬有據，自應予以准許。
  (二)原告得請求之金額為若干？
  1.按故意或過失，不法侵害他人之權利者，負損害賠償責任；
    又不法侵害他人之身體者，被害人雖非財產上之損害，亦得
    請求賠償相當之金額，民法第184 條第1 項前段、第195 條
    第1 項分別定有明文，據此原告請求被告給付非財產損害精
    神慰撫金，於法有據。
  2.另按慰藉金之賠償須以人格權遭遇侵害，使精神上受有痛苦
    為必要，其核給之標準固與財產上損害之計算不同，然非不
    可斟酌雙方身分資力與加害程度，及其他各種情形核定相當
    之數額（最高法院51年台上字第223 號判例意旨參照）。本
    件原告國中肄業，目前從事餐飲業，月收入約10萬元，96年
    所得為71,173元，名下有房屋3 筆、土地各7 筆、田賦2 筆
    ，汽車2 部，財產總值1,672,830 元；被告高職畢業，現為
    臨時工，收入每月約17,000元，96年所得為246,603 元，名
    下有土地2 筆、田賦2 筆及投資1 筆，財產總值2,072,450
    元等情，分據兩造陳述在卷，並有稅務電子閘門財產所得調
    件明細表等在卷可稽（見本院卷第39頁、第45-50 頁）。審
    酌被告僅因細故，即徒手毆打原告手臂，致原告受有右上臂
    瘀青之傷害，殊屬不該，其因此造成原告身心痛苦，可以概
    見。爰審酌兩造教育程度、社會地位、經濟狀況、被告侵害
    原告之行為態樣及所受傷勢程度非重等一切情狀，認原告請
    求之精神慰撫金200 萬元尚屬過高，應以10萬元較為適當，
    其逾越此部分之請求，則屬過高，不應採認。
六、末按以身體被傷害而請求金錢賠償者，固不得依民法第213
    條第2 項請求就該金錢加給利息，惟被害人如已催告侵權行
    為人賠償，侵權行為人支付該金錢遲延時，則被害人應可依
    民法第233 條第1 項、第229 條第2 項之規定，請求自催告
    時起，按年息5%計算之法定遲延利息（參最高法院70年台上
    字第689 號判例要旨）。經查，本件原告提起本件訴訟，其
    支付命令聲請狀繕本於98年2 月13日送達被告，有送達證書
    附卷可參，堪可認定。從而，原告本於民法第184 條第1 項
    前段及第195 條第1 項侵權行為損害賠償請求權，請求被告
    應給付10萬元，及自98年2 月14日起至清償日止，按年息5%
    計算之利息，為有理由，應予准許；至逾上開部分之請求，
    則屬無據，應予駁回。上開命被告給付金額未逾50萬元，依
    民事訴訟法第389 條第1 項第5 款之規定，應依職權宣告假
    執行。上開原告請求遭駁回部分，其假執行之聲請既已失依
    附，自應併予駁回。
七、本件事證已明，兩造其餘攻擊防禦方法，核與本件判決結果
    不生影響，無庸逐一論述指駁，附此敘明。
八、據上論結，本件原告之訴為一部有理由，一部無理由，依民
    事訴訟法第79條、第389 條第1 項第5 款，判決如主文。
中    華    民    國    98    年    5     月    27    日
                  民事第一庭  法    官  張茹棻
以上正本證明與原本無異。
如對本判決上訴，須於判決送達後20日內向本院提出上訴狀，同
時表明上訴理由（原判決所違背之法令及其具體內容或依訴訟資
料可認為原判決有違背法令之具體事實）；如已於本判決宣示後
送達前提起上訴者，應於判決送達後10日內補具上訴理由（均須
按他造當事人之人數附繕本）。
中    華    民    國    98    年    5     月    27    日
                              書 記 官  黃美秀


司法院資訊處製作；財團法人民間司法改革基金會備份。
